【裁判字號】    97,上訴,78
【裁判日期】    970717
【裁判案由】    擄人勒贖
【裁判全文】
臺灣高等法院臺南分院刑事判決          97年度上訴字第78號
上  訴  人
即  被  告  乙○○
選任辯護人  蘇慶良律師
            顏伯奇律師
上列上訴人因擄人勒贖案件，不服臺灣雲林地方法院96年度重訴
字第6號中華民國96年12月5日第一審判決（起訴案號：臺灣雲林
地方法院檢察署96年度偵續字第3號），提起上訴，本院判決如
下：
    主  文
上訴駁回。
    事  實
一、乙○○與王成楓（王成楓所涉部分均經臺灣雲林地方法院判
    決確定）於民國94年6、7月間因簽賭職棒而結識，於同年8
    、9月間，乙○○於前往王成楓位於雲林縣麥寮鄉○○村○
    ○路427巷34號住處聊天之際，王成楓向乙○○談及因簽賭
    職業棒球輸贏之賭局，積欠數百萬元賭債，需錢孔急，並表
    示想要拼大條錢（擄人勒贖），乙○○竟基於幫助勒贖而擄
    人之犯意，向王成楓提議甲○○及其子吳品峰在雲林縣北港
    鎮經營加油站，家境優渥，出入以保時捷休旅車代步，以甲
    ○○之資產而言，倘擄人成功應可勒贖得款新臺幣（下同）
    1千萬元，王成楓則向乙○○表示事成之後絕對不會對乙○
    ○失禮，會將所得贖款部分分給乙○○吃紅。王成楓遂先於
    同年9月間某日，在雲林縣虎尾鎮若瑟醫院附近某處道路旁
    ，意圖為自己不法之所有，竊取程秀楓所有之自用小客車車
    牌H8-4938號2面，得手後旋將該車牌懸掛於其母林錦緣所有
    之車牌號碼8F-4932號自用小客車，並駕駛該自用小客車，
    跟蹤、觀察甲○○之日常生活作息，且向乙○○確認所跟蹤
    之人確係甲○○無誤，乙○○並表示認識吳品峰公司內之股
    東，如綁架後其家中有何狀況會向王成楓告知。王成楓認時
    機成熟，於同年11月3日晚間先至其高中同學陳應祥（業經
    臺灣雲林地方法院判決確定）所經營位於雲林縣斗六市之汽
    車材料行內，向陳應祥提議勒贖甲○○，且事成之後，贖款
    朋分。王成楓、陳應祥共謀勒贖計劃後，恐僅其2人不足以
    成事，復於同年月7日上午2時許，邀請友人陳春豪（業經臺
    灣雲林地方法院判決確定）至王成楓位於麥寮鄉○○村○○
    路427巷34號住所，與陳春豪共商強押甲○○，向甲○○家
    屬要求贖款之計劃。謀議既定，王成楓、陳應祥、陳春豪即
    共同基於擄人勒贖之犯意聯絡，於同日上午5時許，王成楓
    攜帶手槍2把（1把置於其腰間，另1把則放置在其手提包內
    ）、姆指扣1副、毛巾1條，由陳春豪駕駛上開車號8F-4932
    號自小客車，搭載王成楓、陳應祥至甲○○位於雲林縣北港
    鎮劉厝裡115號住處附近埋伏，嗣於同日上午5時30分許，3
    人見甲○○由住所外出運動，即駕車尾隨於後，先由陳春豪
    駕車圍堵甲○○，再由王成楓、陳應祥下車強押甲○○上車
    ，王成楓見甲○○反抗掙扎，竟以手槍槍柄毆打甲○○頭部
    ，致甲○○受有頭部外傷之傷害，又以塑膠袋、毛巾、拇指
    扣分別套住、蒙住、扣住甲○○之頭部、眼部及雙手，將甲
    ○○強押至王成楓之上開住處。
二、王成楓、陳應祥、陳春豪強押甲○○至王成楓住處後，王成
    楓即向甲○○恫嚇稱：「不要裝神裝怪（台語），錢一定準
    備好，不然要你死... 」，陳應祥亦恫嚇稱：「要拿2 、3
    千萬來... 」，王成楓並朝客廳牆壁開槍，用以威脅、恫嚇
    甲○○就範，陳春豪則在一旁看守、監視甲○○。同日上午
    6時15分許，3人強迫甲○○撥打電話回家「報平安」，迨甲
    ○○以其所有之行動電話連絡其子吳品峰後，王成楓、陳應
    祥即輪流向吳品峰勒索贖金，起初要求2千萬元，後在吳品
    峰之哀求下，王成楓、陳春豪將勒索之金額降至150萬元，
    並推由吳品峰於同日下午2時許，在雲林縣北港鎮番溝里往
    四湖鄉○○○○○路道路旁交付贖金。另王成楓在勒贖過程中
    ，因吳品峰未能允諾支付預期豐厚之贖金，遂打電話向乙○
    ○表示對方不是那麼有錢，惟乙○○堅稱甲○○家中很有錢
    ，只是在拖時間等語，使王成楓更堅信吳品峰仍有相當資力
    ，僅係拖延不願支付贖款。嗣陳應祥因其姊陳招治車禍住院
    ，即由王成楓住所離開，移往臺大醫院雲林分院家屬休息室
    躲藏。
三、王成楓、陳應祥、陳春豪向吳品峰要求贖金後，吳品峰旋向
    雲林縣警察局北港分局報案，北港分局立即成立專案小組，
    並報請臺灣雲林地方法院檢察署指派檢察官指揮偵辦，經實
    施通訊監察、埋伏、跟蹤等偵查作為後，順利於同年月7日
    下午2時50分許，在前開王成楓等指定取贖之153公路道路旁
    ，當場逮捕等候贖款之陳春豪、王成楓，並於前開王成楓所
    使用之自小客車車內救出甲○○，起出改造手槍2把、子彈9
    發，另於同日18時5分許，循線查獲陳應祥。嗣後北港分局
    員警帶同王成楓前往其位於麥寮鄉○○村○○路427巷34號
    住所（即拘禁甲○○之處所），復起出王成楓所有改造手槍
    3支（經鑑定均無殺傷力）、改造子彈90發等物。
四、案經雲林縣警察局北港分局報請臺灣雲林地方法院檢察署檢
    察官偵查起訴。
    理  由
壹、證據能力方面：
一、按被告以外之人於偵查中向檢察官所為陳述，除顯有不可信
    之情況者外，得為證據，刑事訴訟法第159條之1第2項定有
    明文。偵查中對被告以外之人所為之偵查筆錄，性質上屬傳
    聞證據，惟現階段刑事訴訟法規定檢察官代表國家偵查犯罪
    、實施公訴，依法其有訊問被告、證人及鑑定人之權，證人
    、鑑定人並須具結。而實務運作時，檢察官偵查中向被告以
    外之人所取得之陳述，原則上均能遵守法律規定，不致違法
    取供，其可信度極高。職是，被告以外之人前於偵查中已具
    結而為證述，除反對該項供述得具有證據能力之一方已釋明
    「顯有不可信之情況」之理由外，不宜遽指該證人於偵查中
    之陳述不具證據能力。查，被告雖爭執證人甲○○於檢察官
    偵訊時，以證人身分具結後證述之證據能力，惟被告並未釋
    明證人甲○○之上開證述有何顯不可信之情況，本院經查亦
    無顯有不可信之情況，則依前揭說明，應認證人甲○○於檢
    察官偵訊中以證人身分，經具結後所為陳述，均具有證據能
    力。
二、次按被告以外之人於審判外之言詞或書面陳述，除法律有規
    定者外，不得作為證據。被告以外之人於檢察事務官、司法
    警察官或司法警察調查中所為之陳述，與審判中不符時，其
    先前之陳述具有較可信之特別情況，且為證明犯罪事實存否
    所必要者，得為證據。刑事訴訟法第159條第1項、第159條
    之2分別定有明文。被告及其辯護人對於檢察官所舉書面供
    述證據之證據能力，主張證人王成楓於警詢之供述筆錄，為
    被告以外之人於審判外之陳述，認乃傳聞，不同意作為證據
    ，本院認此部分之書面證據，未經檢察官證明警詢之供述具
    有較可信之特別情況及必要性，該部分筆錄對於被告而言無
    證據能力。
三、又按被告以外之人（包括證人、鑑定人、告訴人、被害人及
    共同被告等）於審判外之陳述，雖不符刑事訴訟法第159條
    之1至第159條之4之規定，而經當事人於審判程序同意作為
    證據，法院審酌該言詞陳述或書面陳述作成時之情況，認為
    適當者，亦得為證據；當事人、代理人或辯護人於法院調查
    證據時，知有刑事訴訟法第159條第1項不得為證據之情形，
    而未於言詞辯論終結前聲明異議者，視為有前項之同意，同
    法第159條之5定有明文。而上揭條文之立法意旨在於傳聞證
    據未經當事人之反對詰問予以核實，原則上先予排除，惟若
    當事人已放棄詰問或未聲明異議，基於證據資料愈豐富，愈
    有助於真實發現之理念，且強化言詞辯論主義，法院自可承
    認該傳聞證據例外擁有證據能力。查本案除前開證據外，其
    餘所引用之供述及非供述證據，被告及辯護人均表示對證據
    能力不爭執，是以被告及辯護人對本案所引用之供述及非供
    述證據，均同意作為證據，又本院審酌該言詞陳述、文書等
    作成時之情況，並查無其他不法之情狀，足認為得為本案之
    證據，依刑事訴訟法第159條之5第1項之規定，有證據能力
    。
貳、實體認定方面：
一、訊據被告乙○○固坦承因簽賭而認識王成楓，及甲○○遭王
    成楓、陳應祥、陳春豪擄人勒贖之事實，惟矢口否認有任何
    幫助擄人勒贖之犯行，並辯稱：沒有提供甲○○、吳品峰在
    雲林北港鎮經營加油站的資料給王成楓；也沒有在案發當日
    告訴王成楓，被害人家中很有錢，只是在拖時間。當時王成
    楓打來的電話，只是關心他父親競選鄉長的選情，後來他打
    給王成楓，王成楓表示在忙。不久他出門掃街拜票，王成楓
    打電話來，因為麥克風很大聲，所以聽不清楚王成楓說什麼
    云云。然查：
  (一)被害人甲○○於94年11月7日遭王成楓、陳應祥、陳春豪擄
    人勒贖之事實，有王成楓、陳應祥、陳春豪之警訊、偵查筆
    錄，甲○○、吳品峰之警訊及偵查筆錄，雲林縣警察局北港
    分局搜索扣押筆錄、扣押物品目錄表各2紙、贓物認領保管
    單1份及照片58張等在卷可稽，且為被告所不爭執，此部分
    事實，應可認定。
  (二)王成楓於偵查中證稱：「在事情發生好幾天前，半開玩笑的
    跟乙○○說，我可能會去抓甲○○，他說如果有抓到，再跟
    他說」、「我押甲○○後，打電話給乙○○，我就跟他說人
    在我手上，他才知道，他並沒有說什麼，我就跟他說有什麼
    消息再打電話給我」、「因為乙○○說甲○○家裡有錢」等
    語（94年度偵字第4795號卷第83頁至第84頁），且具結證稱
    ：「（你是麥寮人為何到北港找被害人？）與乙○○聊到」
    、「（在何種場所？）在我家雲林縣麥寮鄉○○村○○路42
    7巷34號聊到」、「（為何乙○○當日會到你家？）他到我
    家泡茶聊天，當天他還載1位他朋友來，我不知道他名字，
    另我也有一位朋友許明進也在」、「（為何會聊到要去擄人
    勒贖？）因為我簽職棒輸很多錢，跟他們在聊，聊到要找誰
    拿錢，乙○○就說要找的話找北港加油站老闆」、「（當時
    有無講被害人在何情況下，為何會有錢？）他說他（指吳品
    峰）開保時捷的休旅車，他沒有講是誰開的，但休旅車是吳
    品峰開的，我是在犯案之後才知道」、「乙○○沒有跟我說
    名字，但有說是加油站的老闆及兒子」、「他說以資產來講
    ，要到1千萬沒有問題」、「在朋友聊天中，我說不會失他
    的禮，會包紅包給他」、「我是主動表示的，如果我有去做
    的話，會給他分紅，當時他沒有什麼反應，只是笑笑而已」
    、「乙○○跟我說他（指吳品峰）的車牌號碼」、「乙○○
    只跟我講5555，後面四個5」、「（你綁走被害人當天有無
    打電話給乙○○？）有」、「（為何打給他？）想了解被害
    人家屬有無報案」、「當初知道他（指乙○○）與他們（指
    被害人）裡面有認識，想說若有事，他們會跟乙○○說」、
    「我是叫乙○○去問看看，對方即被害人有無報警」、「他
    說他在忙，等一下給我電話，我後來主動再打給他，因為等
    不到回應，我也是問對方有什麼動作，他說他在忙，在拜票
    」、「（你在警詢時稱：你有打電話給乙○○，探聽對方家
    屬狀況，乙○○說如果有狀況會主動通知你，是否實在？）
    實在」、「（那與你剛才所言，不一樣？）應該是類似這樣
    的話，即對方有什麼動作，他會主動通知我，如果他知道，
    他會告訴我」、「（之後你有無再打電話給乙○○？）應該
    還有吧，我打3、4通，內容大概是說對方有什麼動作，乙○
    ○回答說還沒有」、「（你在警訊時說有打電話給乙○○抱
    怨，對方不是那麼有錢？）是，因為我與被害人聊，被害人
    說他不是那麼有錢」、「（是否是抱怨乙○○提供之對象沒
    有錢？）類似這樣的情形」、「我在警局所說是實在，乙○
    ○有說對方在拖時間」等語（96年度偵續字第3號卷第13頁
    至第16頁），而王成楓於原審審理中更詳證稱「（你剛剛提
    到說你不認識甲○○，那你怎麼會想到要去對甲○○擄人勒
    贖？）因為跟朋友聊到」、「（你指的朋友是哪一位？）乙
    ○○」、「（你是在什麼情況下跟乙○○聊到甲○○的？）
    在家裡聊到」、「我就簽賭職業棒球輸了很多錢，然後那時
    候想要去做一票大的來解決債務，然後他們就跟我說北港那
    邊有一個人很有錢怎麼樣」、「當時沒有講，那是我自己的
    想法，他是說他開加油站，然後他開保時捷休旅車，聽人家
    說家裡很有錢這樣」、「（在94年11月7日這一天，你有沒
    有和乙○○通過電話？）有」、「因為想說他比較了解他們
    那邊，想要知道他們有沒有報警」、「我跟他講說，被害人
    在我這裡」、「他那時候說，等一下看怎麼樣再跟我講」、
    「（之後他有回電話給你嗎？）沒有，我再打過去」、「也
    是問他們那邊有沒有什麼，還有被害人在講說他沒有錢什麼
    的」、「他說他們應該有」、「（他有提到說被害人在拖時
    間嗎？）「有。他說可能是他們在拖時間」、「（乙○○有
    跟你講說，被害人的動靜會跟你回報嗎？）他是說如果有怎
    麼樣的話，他應該會跟我講」、「（你有沒有跟乙○○提過
    說，到時候如果拿到贖金會分給他一些？）我沒有說得很詳
    細，不會失他的禮。他也沒有說要接受啊」、「（你跟乙○
    ○講說，到時候不會失他的禮，他怎麼回答？）沒有，他也
    沒有講什麼」、「（剛剛檢察官有問你說，分錢分紅的事情
    ，那是在抓到甲○○的時候，打電話跟他講的事情，還是在
    8、9月還是在10月以後的事情？）那是之前在8、9月就講了
    ，說我如果有去做這種事情的話，我應該不會失他的禮，當
    時是大家在泡茶聊天的時候講的」、「他是沒有講名字，他
    只是說有人開保時捷休旅車，然後是加油站的老闆」、「我
    自己去找這樣」、「有講車牌號碼」、「沒有就聊天講到，
    就說那台車保時捷休旅車，說車號這樣」、「沒有建議什麼
    ，就朋友一般在聊天講到誰比較有錢怎麼樣，他是沒有建議
    我要做什麼」、「（乙○○有沒有跟你說是哪一位加油站的
    老闆？）有啊，他有說名字，大聯盟加油站」、「（乙○○
    當時跟你說說他開保時捷休旅車的時候，就有把車牌號碼跟
    你說了是不是？）有」、「（之後你依照他講的去找這輛車
    ，並且跟縱是不是？）是」、「（所以你有去查證過吳品峰
    ，發現吳品峰他比較機警，然後你有再問乙○○？）對，有
    稍微問」、（你一開始跟他聊天說到要拼大條錢這件事情是
    你主動問他說誰比較有錢？還是乙○○他主動接口說他知道
    誰比較有錢？）他自己主動講的」等語（原審卷第89頁至第
    95頁背面），與其於偵查中所所述一致。
  (三)而被害人甲○○於警訊及偵查中及本院審理時均表示，被綁
    架之時，曾聽見王成楓打電話向對方抱怨說：「這個人就沒
    有那麼有錢，你為什麼說有錢」（警卷第31頁、95年度偵續
    字第3號卷第32頁、本院卷第108頁），此與王成楓上開所述
    關於案發當日曾打電話給乙○○抱怨一節相符。證人王成楓
    為綁架案件主嫌，甲○○則為綁架案件之被害人，2人自無
    勾串共同誣陷乙○○之理，堪信2人所供情節，應非虛構之
    詞。至證人甲○○就該通電話接聽之時間，其雖前後陳述不
    一，惟就內容之證述則屬明確同一，此可能係因證人甲○○
    係被害人，其身處危境之中，情緒緊張，迄今亦近3年，就
    時間之前後可能有所誤認，且證人甲○○亦證稱其當時並未
    看手錶，是證人此部分明確之證言自不因時間先後之誤認而
    受影響。
  (四)此外復有被告使用之0000000000號行動電話通聯調閱查詢單
    （警2卷第19頁至第30頁）可為佐證，足認王成楓於案發當
    日確實與乙○○聯繫，並向其抱怨被害人並非其所提供之資
    料般富有。再據王成楓及甲○○所述，案發當日上午約5時3
    0分至6時間，王成楓即下手實施擄人行為，而依被告使用之
    0000000000號行動電話通聯記錄顯示，王成楓於該日上午6
    時38分49秒開始，即密集與被告聯繫，到同日上午9時50分4
    1秒，前後共通過7次電話，如果王成楓事先與被告並無談及
    任何有關擄人勒贖之情節，則王成楓又有何必要在擄獲甲○
    ○後，即立刻並且密集的與被告聯繫？
  (五)至於證人陳易聖（即陳昭男）於原審雖另證稱：其本身在四
    湖鄉擺路邊攤賣麵，當次被告於晚間騎機車到其攤位，要求
    載他到王成楓家收錢，他還在賣麵，就將攤位交給太太，開
    車載被告前往，到達王成楓處時只有他們3人，沒有坐下來
    泡茶，被告向王成楓收錢，數一數就走了（原審卷第97頁至
    第100頁）。依此則被告與王成楓絲毫沒有任何時間可以談
    及擄人勒贖之事，然而證人卻對於從四湖鄉麵攤出發往返王
    成楓處之時間，以及返回後之時間，均表示已無法記憶云云
    （原審卷第100頁），顯然對於時間長短之經過情形有所隱
    瞞。況王成楓如果故意要誣陷被告，則其根本可以不用說明
    當時尚有何人在場，只須捏造不實之時間、地點即可，足認
    王成楓所述應屬事實，而證人陳易聖上開所述情節，則無可
    採信。
  (六)再據王成楓證述，當時現場尚有另一證人許明進，而許明進
    到庭則表示，因為常去王成楓家泡茶，那邊人群常常出出入
    入，事情又經過那麼久，所以沒有印象等情（原審卷第124
    頁至第125頁背面），本院認為證人許明進並非本件之當事
    人，又不認識被告及陳易聖，在當時應無刻意記憶留心之必
    要，且因經常性到王成楓家中泡茶，對於出入往來之人群，
    亦無法要求證人必能對於發生已久遠之情節，仍記憶清楚，
    是許明進之證詞，應無法作為有利或不利於被告之認定依據
    。
  (七)而被告於95年2月3日警訊中，就王成楓於案發當日上午密集
    的與其聯絡之原因，先稱：當日王成楓詢問是否認識加油站
    ，其回答不認識，王成楓並詢問其父親選舉之事（94年度偵
    字第4795號卷第76頁），嗣又改稱當日王成楓是向他討錢（
    94年度偵字第4795號卷第77頁），因為王成楓向他要8萬元
    ，所以故意要害他（94年度偵字第4795號卷第78頁），其於
    同一份筆錄中先後供述已有不同。後於95年4月11日偵查中
    又改稱：「是他先打電話給我，談話過程之中，是王成楓告
    訴我，將於當日還錢給我的事，並沒有說到綁架甲○○之事
    」（95年度偵字第1122號卷第7頁），已然變成是王成楓打
    來談要還錢之事，而不是警訊中所稱的，王成楓打來要8萬
    元。到了96年4月24日偵查中，又稱：「有，他有打一通給
    我，說要還我錢，我說我在忙，我爸在拜票，很吵，聽不到
    。」（96年度偵續字第3號卷第33頁，經本院勘驗後之內容
    ，本院卷第90-91頁），則連雙方通話之次數都為不實之供
    述。即至原審審理中，被告又翻稱：「我印象中記最清楚的
    ，就是我在睡覺，我爸爸當時在選鄉長，他打給我，實在也
    是要關心我爸爸的選情怎麼樣，因為對方有在買票，他在說
    你爸爸現在怎麼樣，我當時在睡覺，我跟他講說，我等一下
    睡醒再打給你，我等一下9點還要去掃街分單子，後來睡不
    著爬起來，我打電話給他，他說他在忙了，我也在忙就算了
    ，後來再打給我沒有錯，打的時候在掃街，麥克風在講很大
    聲，我聽不到，我跟他講，等一下比較小聲，比較沒有人的
    時候，我會打給你，要做什麼，他當時在講什麼我真的聽不
    到，因為麥克風很大聲，喇叭很多支，聽不詳細，這樣子」
    、「有好幾通，他打來我跟他說，我現在你講什麼我聽不到
    ，我等一下打給你，比較沒有人的時候，我會打給你，這樣
    子，後來我打給他的時候，他說他在忙，我說你要做什麼直
    接講一講比較快，我在拜票在忙，你打電話我沒有辦法這樣
    子，我實在也不知道他在做什麼，就打給他，他說他在忙，
    打那麼久就是麥克風在講很大聲，我是負責開車的，又都聽
    不到」云云（原審卷第128頁），則變成除了王成楓打來關
    心選情外，其他的電話內容都聽不清楚云云。而被告又自稱
    ：與王成楓是因向其簽賭職棒才認識，認識王成楓不久後就
    發生擄人勒贖的事情，跟陳易聖那次去，是向王成楓收簽賭
    所得彩金十幾萬元，王成楓還欠他8萬元（原審卷第128頁背
    面至第129頁），則以案發當時王成楓與被告認識之時間並
    非長久，雙方僅因簽賭關係認識，交情甚淺，王成楓卻在自
    己犯下擄人勒贖之重罪後，猶有閒情在早上6時38分，被告
    仍在睡夢中，打電話前來關切被告父親的選情，並且接連著
    打了7次電話，此實與常情相違背，是被告上開所辯不但前
    後不一，且與常情不符，本院實在無法採信。綜上事證，本
    院認為被告犯行明確，自應依法論科。
  (八)至被告聲請再傳訊證人王成楓欲證明被告無幫助之行為及證
    人王成楓有誣陷被告之動機，惟證人王成楓已於原審行交互
    詰問程序，就被告欲明瞭之事實，業經檢察官及辯護人行交
    互詰問在卷，至於證人王成楓於原審中與偵查中之證詞有所
    不符乙節，此為本院判斷證據力之問題，尚無再行詰問之必
    要；而關於被告誣陷動機乙節，被告於偵查中已自陳：「（
    與王成楓有無仇怨？）沒有。他欠我錢而已。（他會陷害你
    嗎？）我也不知道，我跟他相識沒多久。」等語（偵續卷第
    33頁，經本院勘驗後之內容，本院卷第90頁），是被告與證
    人王成楓既係相識不久，證人王成楓理應無誣陷被告之理，
    且證人王成楓之證詞，僅係證明被告於事前、事中有幫助之
    行為，證人王成楓若真有誣陷被告之故意，自可證稱被告亦
    係共同正犯之一，是被告此部分之聲請，本院認為並無必要
    ，附此敘明。
二、論罪科刑：
  (一)按刑法部分條文業於94年1月7日經立法院三讀修正，而經總
    統於94年2月2日公布，並於95年7月1日實施。而新修正之刑
    法第2條第1項規定：「行為後法律有變更者，適用行為時之
    法律。但行為後之法律有利於行為人者，適用最有利於行為
    人之法律」，而該法係規範行為後法律變更所生新舊法比較
    之準據法，於新法施行後，即應逕用該條為「從舊從輕」之
    比較；且本次法律變更，比較時應就罪刑有關之共犯、未遂
    犯、想像競合犯、牽連犯、連續犯、結合犯、以及累犯加重
    、自首減輕暨其他全部罪刑之結果（如身分加減）與加減例
    等一切情形，綜其全部罪刑之結果而為比較（最高法院95年
    5月23日95年度第8次刑庭會議決議參照）。而刑法第30條修
    正前後僅純就文字加以修正，並未涉及罪刑實質內容之變更
    ，尚不生新舊法比較適用問題。另修正前刑法第64條第2項
    規定：「死刑減輕者，為無期徒刑，或為15年以下12年以上
    有期徒刑。」修正後刑法第64條第2項規定：「死刑減輕者
    ，為無期徒刑。」修正前刑法第65條第2項規定：「無期徒
    刑減輕者，為7年以上有期徒刑。」修正後刑法第65條第2項
    則規定：「無期徒刑減輕者，為20年以下15年以上有期徒刑
    。」比較修正前後關於法定刑為死刑、無期徒刑之刑責減輕
    規定，自以修正前之規定較有利於被告。
  (二)按刑法上之幫助犯，係對於犯罪與正犯有共同之認識，而以
    幫助之意思，對於正犯資以助力，而未參與實施犯罪之行為
    者而言（最高法院75年度臺上字第1509號、84年度臺上字第
    5998、6475號、88年度臺上字第1270號判決亦同此意旨）。
    是以，如未參與實施犯罪構成要件之行為，且係出於幫助之
    意思提供助力，即屬幫助犯，而非共同正犯。查本件王成楓
    、陳應祥、陳春豪3人，所犯為刑法第347條第1項之擄人勒
    贖罪。而被告乙○○明知王成楓為擄人勒贖之行為，仍於事
    前向王成楓提供被害人資訊，並於擄人勒贖行為進行中，向
    王成楓表示被害人家中很有錢，只是在拖時間，而以言語加
    強王成楓勒贖之決心，則被告顯係以幫助他人犯罪之意思而
    參與犯罪構成要件以外之行為，屬擄人勒贖罪之幫助犯，核
    其所為，應成立刑法第30條第1項前段、第347條第1項之幫
    助擄人勒贖罪，並依刑法第30條第2項規定減輕其刑。
  (三)原審以被告罪證明確，因予適用刑法第30條、第347條第1項
    ，並審酌被告素行尚屬良好，其雖未參與擄人勒贖行為之實
    施，但於事前提供被害人資訊給王成楓，又在案發進行中，
    明知被害人已遭王成楓等人勒贖，竟不知協助被害人脫險或
    阻止王成楓繼續犯罪，反而仍對王成楓為加強其勒贖決心之
    幫助行為，加深被害人所受傷害，且犯罪後猶矢口否認，不
    知悔改，犯後態度不佳等一切情狀，量處有期徒刑4年。本
    院經核原判決認事用法俱無不合，量刑亦稱妥適，被告上訴
    意旨猶執前詞，否認犯罪，指摘原判決不當，並無可取，為
    無理由，應予駁回。
據上論結，應依刑事訴訟法第368條，判決如主文。
本案經檢察官邱克斌到庭執行職務。
中    華    民    國    97    年    7     月    17    日
                  刑事第二庭    審判長法  官  葉居正
                                      法  官  郭千黛
                                      法  官  洪碧雀
以上正本證明與原本無異。
如不服本判決，應於收受本判決後十日內向本院提出上訴書狀。
其未敘述上訴理由者並得於提起上訴後十日內向本院補提理由書
狀（均須按他造當事人之人數附繕本）「切勿逕送上級法院」。
                                      書記官  魏芝雯
中    華    民    國    97    年    7     月    18    日
附錄：本判決論罪科刑法條
中華民國刑法第347條第1項
意圖勒贖而擄人者，處死刑、無期徒刑或7年以上有期徒刑。


司法院資訊處製作；財團法人民間司法改革基金會備份。
